【裁判字號】    89,訴,1424
【裁判日期】    900608
【裁判案由】    傷害致死
【裁判全文】
臺灣臺北地方法院刑事判決                        八十九年度訴字第一四二四號
    公  訴  人  臺灣臺北地方法院檢察署檢察官
    被      告  乙○○
    選任辯護人  林鳳秋
                張家琦
右列被告因傷害致死案件，經檢察官提起公訴（八十九年度偵字第一四四八八號），
本院判決如左：
    主  文
乙○○傷害人之身體，因而致人於死，處有期徒刑柒年陸月。
水果刀（長約壹拾伍公分）乙把沒收。
    事  實
一、乙○○與丙○○係高中同學，因反對丙○○與余崇銘交往，曾多次與丙○○為此
    爭執。民國八十九年六月四日十八時四十分許，適乙○○騎乘車號ＥＦＣ－三三
    六號輕型機車，途經台北市○○區○○路十三號前，因見余崇銘閒坐於路旁機車
    上，疑余崇銘又與丙○○有約而心生不滿，乃以電話號碼0000000000
    號之行動電話撥打丙○○使用之電話號碼0000000000號行動電話，查
    明究竟，因丙○○不欲承認，雙方因此再次在電話中發生劇烈爭執，乙○○值憤
    怒中本欲騎乘機車返家，於拿取安全帽之際，恰見置物箱內有其所有之長約十五
    公之前日烤肉使用水果刀一把，基於傷害之犯意，持刀行近余崇銘身後，朝其右
    側背部接續猛刺二刀，使余崇銘受有腹腔血管破裂，造成大量出血等傷害，嗣後
    將該水果刀棄置於忠孝橋下。余崇銘受刺傷後即逕自搭乘計程車至台北市立和平
    醫院（下稱和平醫院）治療，於同年月五日轉送至台北市立仁愛醫院（下稱仁愛
    醫院）醫治，迨至同年七月十七日二十二時十分因後腹腔之大量出血，繼發深度
    黃疸、肝、腎衰竭等多重器官衰竭而休克死亡。
二、案經余崇銘之父甲○○訴由台北市政府警察局萬華分局報請台灣台北地方法院檢
    察署棆察官偵查起訴。
    理  由
一、訊據被告就其於右揭時地持刀朝余崇銘右側背部刺傷二刀，嗣將其所有行兇之水
    果刀棄置於忠孝橋下等情坦承不諱，核與證人丙○○於警訊、偵訊及本院調查中
    之證詞相符，復有電話通聯記錄二份、現場相片八幀在卷可憑，又余崇銘因刀傷
    而於右記時間死亡，業經檢察官督同法醫師（檢驗員）於仁愛醫院相驗，製有相
    驗筆錄相驗屍體證明書、驗斷書在卷可參。被告雖就余崇銘之死因質疑非出於刺
    傷，恐係出於醫療過失云云。惟查：
（一）丙○○八十九年六月五日警訊筆錄雖載：「我興余崇銘交往時，乙○○知悉後
      ，就一直反對我們交往，並曾對我說如果我仍繼續再跟余崇銘交往，余崇銘被
      她遇到時，她要拿刀刺余崇銘」，「當時約在北市○○路一三號前我正在等余
      崇銘時，手機響起了，我一接聽是洪女打來，她說丙○○你出來，不用躲了，
      我已看見余崇銘，你出來，我要打余崇銘表演給妳看」，「事隔五分鐘後，洪
      女又打電話給我並說余崇銘被我刺了二刀，就算不死也剩下半條命了」（見偵
      查卷第一五、一六頁），惟證人丙○○於本院調查中結證稱，其就警訊中所述
      為何已無記憶，惟確定其從未聽聞被告告之以上開內容，並稱：「還沒刺傷時
      ，（洪）就打大哥大0000000000給我，洪的大哥大我忘了，他說她
      看到余崇銘，叫我趕快出來，問我是不是跟他約在這裡。他並沒有說要對余怎
      樣，後來我打給他，叫他趕來警察局，我在警察局」等語（見本院九十年三月
      九日訊問筆錄）；復查本案因被告見余崇銘在台北市○○路一三號前等候而以
      行動電話聯繫丙○○，故丙○○係在未到達台北市○○路一三號前即接獲被告
      電話，足徵上開警訊筆錄所載丙○○正在台北市○○路一三號前等候余崇銘時
      ，即接獲被告打來的電話乙節，顯與事實不符，是當以證人丙○○於本院調查
      中所為之證詞為可信。再就被告下手部位尚非致命部位、刺傷被害人二下及逃
      離現場並未繼續行兇、被害人受傷後仍能自行搭乘計程車就醫等情以觀，被告
      所辯渠係出於傷害犯意，非欲至被害人於死乙節，尚屬可採。
（二）余崇銘於八十九年六月五日由和平醫院轉入仁愛醫院，因背部刺傷，傷及後腹
      腔血管，導致大量出血，繼發深度黃疸、肝、腎衰竭之多重器官衰竭休克，於
      七月十七日晚上十時心臟停止，經過半小時急救無效，宣佈死亡之事實，有仁
      愛醫院八十九年八月三日北市仁醫歷字第八九六０四五五九００號函暨內附病
      歷影本、九十年三月二十六日北市仁醫歷字第九０六０一一四００號函在卷可
      稽；又余崇銘於手術完第三天即八十九年六月七日即有黃疸現象，翌日BUN 是
      正常人的兩倍，十五日黃疸最高，二十四日確定腎衰竭，至病歷上記錄「Stab
      lized Retroperitoneal Hemorrhage」之「Stablized 」之意，表示該日後腹
      腔出血沒有很大變化，並不是指病人safe，若有少量出血亦看不出；又Clofon
      雖會引起消化道出血，手術完（六月九日、十日）即使用Clofon，係為與麻醉
      藥Demerol交替使用，以減少Demerol用量；又病患屬多重器官衰竭休克，其一
      直都有細菌感染，因肝衰竭發生得較早，難以認定多重器官衰竭確由敗血症造
      成等情，有鑑定證人丁○○即台北市立仁愛醫院醫師證述在卷（見九十年五月
      一日訊問筆錄），亦即，上開「Stablized 」之記載係醫師評估出血沒有擴大
      ，並非病患出血狀況已停止，出血造成之傷害實際上仍然持續；而黃疸的情況
      自六月七日起即持續昇高，在六月十四日因腸胃道大量持續出血而輸血之前即
      已發生，不能謂黃疸係僅因輸血引起而與刀傷無關；再者，病患手術之後使用
      止痛劑，如Clofon或Demerol 為極難避免之事，病患自六月十一日出現消化道
      出血之前，固曾使用Clofon，係因病患受到傷口及腹脹的極度痛苦，而病患出
      現消化道出血後，亦已立即給予止血劑Transamin及H2 blocker 治療；又使用
      Vencomycin之同時，已開始予病患洗腎（血液透析），並與腎藏科醫師確認後
      用Amikacin，基此，病患之死因為後腹腔之大量出血（手術中所見後腹腔之血
      塊幾已佔據整個腹腔空間），繼發嚴重黃疸、肝衰竭及腎衰竭等多重器官衰竭
      而休克死亡，此有上述台北市立仁愛醫院九十年三月二十六日北市仁醫歷字第
      九０六０一一四００號函覆內容可參，是被告刺傷余崇銘之行為，與余崇銘死
      亡之結果客觀上有相當因果關係，並不因嗣後醫療行為而使因果關係中斷，且
      被告主觀上對於其死亡之結果可以預見而未加預見，成立傷害罪之加重結果犯
      。被告以上開病歷記錄認刀傷之出血已穩定，引起多重器官衰竭現象與敗血症
      有關由頸部導管引起，且因醫師使用CLOFON導致消化道出血，使用Amikacinyc
      劑量不能排除引起腎衰竭，黃疸係因輸血而非病患病情引起云云，尚非可採。
二、核被告乙○○所為，係觸犯刑法第二百七十七條第二項之罪，爰審酌被告專科肄
    業之教育程度，平日於夜市賣冷飲，月入二萬餘元，為關照友人心切，因口語爭
    執一時憤怒而萌生犯意之動機、目的、所受之刺激、手段、智識程度、所生危害
    及犯罪後坦承犯行之態度等一切情狀，量處如主文所示之刑，以資懲儆。被告所
    有犯罪所用長約十五公分之水果刀一把，雖因棄置於忠孝橋下而未尋獲，惟未能
    證明業已滅失，爰併予宣告沒收。
據上論斷，應依刑事訴訟法第二百九十九條第一項前段，刑法第二百七十七條第二項
、第三十八條第一項第二款，判決如主文。
中      華      民      國      九十      年      六      月    八      日
                                      臺灣臺北地方法院刑事第一庭
                                          法  官  李  莉  苓
右正本證明與原本無異。
如不服本判決，應於判決送達後十日內，向本院提出上訴狀。
                                          書記官  陳  惠  娟
中      華      民      國      九十      年      六      月     十二   日
附錄本案論罪科刑法條全文
中華民國刑法第二百七十七條
(普通傷害罪)
傷害人之身體或健康者，處三年以下有期徒刑、拘役或一千元以下罰金。
犯前項之罪因而致人於死者，處無期徒刑或七年以上有期徒刑；致重傷者，處三年以
上十年以下有期徒刑。


司法院資訊處製作；財團法人民間司法改革基金會備份。
